【裁判字號】    98,交聲,147
【裁判日期】    980216
【裁判案由】    聲明異議
【裁判全文】
臺灣臺中地方法院交通事件裁定        98年度交聲字第147號
原處分機關  交通部公路總局臺中區監理所豐原監理站
異  議  人
即受處分人  甲○○
上列異議人因違反道路交通管理處罰條例案件，對於交通部公路
總局臺中區監理所豐原監理站民國九十七年十二月十一日所為之
處分（豐監稽違字第裁六三─ＨＣ0000000號裁決書）聲
明異議，本院裁定如下：
    主  文
異議駁回。
    理  由
一、原處分機關原處分意旨略以：聲明異議人即受處分人甲○○
    （下稱受處分人）駕駛許恩綝所有車牌號碼三○一一─ＬＲ
    號一般小客貨車於民國（下同）九十七年八月十七日九時十
    二分許，在臺八線九點五公里處因有「限速五十公里，經電
    腦測照時速六十一公里，超速十一公里」之違規，為臺中縣
    警察局東勢交通小隊以中縣警交字第ＨＣ0000000號
    違反道路交通管理事件通知單逕行舉發。嗣受處分人於期限
    內向本站提出陳述，經原舉發單位臺中縣警察局東勢分局分
    別於九十七年十月二十三日以中縣東警交字第○九七○○一
    二一九四號函及同年十一月十八日以中縣東警交字第○九七
    ○○一三一二八號函覆略以「於執行測速勤務時均依規定於
    前方一百公尺處設立活動式警告標示，該警告標示牌置於路
    邊明顯處，並無隱蔽之情形，本案違規事實明確，又執行測
    速勤務地點為靠近臺八線線九點五公里處，因該處無明顯地
    標，故於舉發單上註記為臺八線九點五公里處。」等語明確
    ，另按道路交通管理處罰例第四十條規定，行車速度，超過
    規定之最高時速，或低於規定之最低時速，除有第四十三條
    第一項第二款情形外，處新臺幣（下同）一千二百元以上二
    千四百元以下罰鍰（依統一裁罰基準表規定，受處分人行車
    速度超過規定之最高時速未滿20公里，核定罰額為一千六百
    元），並依同條例第六十三條第一項第一款規定，記違規點
    數一點。核受處分人前揭違規事實，係違反道路交通管理處
    罰條例第四十條規定，本站遂於九十七年十二月十一日以豐
    監稽違字第裁六三─ＨＣ0000000號裁決書，裁處罰
    鍰新臺幣一千六百元整，並依同條例第六十三條記違規點數
    一點，本站依法裁處，應無不合等語。
二、本件受處分人聲明異議意旨略以：本件罰單所附採證照片明
    顯與違規地點「臺八線九點伍公里」（相片一）完全不同，
    因此可確認罰單採證有誤，應屬無效，實不能同意警方所言
    「因該處無明顯地標」推拖之詞，若此例一開，等同於同意
    警方任意栽贓嫁禍，無需重視採證之嚴整、確實，況且本張
    罰單為「超速罰單」，警方以科學數據來裁罰駕駛，但卻不
    能在地點上相同以科學數據證明，地點在無法被確認的狀態
    下，則相關之限速條件毫無意義可言，裁罰更是不合理。又
    臺八線自六點五公里至九點五公里間三公里中無任何限速標
    誌及超速取締警告，警方回復申訴所言「依規定於前方一百
    公尺處設立活動式警告標示，該警告標示牌置於路邊明顯處
    ，並無隱蔽之情形」，但(一)：依本人採證相片二，該活動式
    警告標示（高約一四○公分，寬約五○公分明顯小於一般路
    邊固定式之警告標示（高約一八○公分，寬約六五公分）以
    上），且活動式警告標示竟置於地上，與一般路邊固定式高
    於地面至少八○公分以上差異甚多，駕駛人不易發現。(二)：
    該活動式警告標示放置地點之臺八線車道寬僅三點五公尺，
    但放置位置竟在車道邊線外五點七公尺處，一個專心的駕駛
    會將注意力集中車道附近，但他絕不會想到警方會在比車道
    還寬水溝外的不公園綠地上放個限速照相的小牌子陷害他。
    (三)該活動式警告標示，所謂「並無隱蔽之情形」，並不能代
      表駕駛會發現它達到警示之效果，相反的，沒有人會相信
      一個臺電路邊公園綠地中，竟會有警方放置警告標示，此
      例一開，則警方可無所不用其極放置警告標示，將來在路
      邊高樓屋頂上發現限速標示則不足為奇，因為更加「無隱
      蔽之情形」。(四)蘋果日報九十七年十二月二十八日，有關
      國道中山高苗栗北上頭屋路段，近半年來新增三處固定式
      測速照相桿之新聞中，引述國道二隊副隊長陳英傑所言，
      依據交通違規裁罰細則規定，只要超速十公里以上就會拍
      照告發，但警方也考量景氣差和民眾觀感，故上述三處測
      速桿都放寬超速十五公里以上才會拍照，由此可見，警方
      於超速照相執法之標準不一，警方為何獨厚苗栗路段之駕
      駛、為何臺八線之路段不放寬超速15公里以上才會拍、全
      台是否應共同放寬超速十五公里以上才會拍照執法方為公
      平云云。
三、按汽車駕駛人，行車速度，超過規定之最高時速，或低於規
    定之最低時速，除有第四十三條第一項第二款情形外，處新
    臺幣一千二百元以上二千四百元以下罰鍰；再汽車駕駛人有
    道路交通管理處罰條例第四十條之情形者，除依原條項處罰
    鍰外，並記違規點數一點，道路交通管理處罰條例第四十條
    、第六十三條第一項第一款，分別定有明文。次按對於前項
    第九款之違規行為，採用固定或非固定式科學儀器取得證據
    資料證明者，於一般道路須至少於一百公尺前，明顯標示之
    ，道路交通管理處罰條第七條之二第三項，亦有明定。
四、經查：
  (一)受處分人甲○○於前揭時、地駕駛車牌號碼三○一一－ＬＲ
    號自用小客貨車，有超速十一公里之違規事實，為受處分人
    所不爭執，且有臺中縣警察局東勢交通小隊舉發違反道路交
    通管理事件通知單及測速採證照片一幀附卷為憑外，復經原
    舉發機關於九十八年一月二十二日以中縣東警交字第○九八
    ○○○○四六二號函檢附執勤採證照片四幀，及執勤時所使
    用之照相式雷達測速儀經濟部標準檢驗局檢定合格證書一份
    為證，是本件受處分人既未就執勤員警就本件超速違規事實
    之舉發係有誤或失當為爭執，本院經查亦無任何具體事證足
    資證明執勤員警之舉發有誤或有捏造事實違法取締之情事，
    則執勤警員本其維護交通秩序、安全職責所為之舉發，自應
    受到合法、正確之推定，則本件執勤員警以雷射測速儀測得
    受處分人上揭時、地之超速違規事實，足堪認定。
  (二)受處分人雖以本件舉發有違反道路交通管理處罰條例第七條
    之二第三項之規定為抗辯，惟按，對於汽車駕駛人有行車速
    度超過規定之最高速限或低於規定之最低速限違規行為予以
    舉發，採用固定或非固定式科學儀器取得證據資料證明者，
    於一般道路須至少於一百公尺前，於高速公路、快速公路須
    至少於三百公尺前，明顯標示之，道路交通管理處罰條例第
    七條之二第二項第九款、第三項定有明文。衡其立法用意，
    不外表明科處違規人行政裁罰之終極目的，乃在敦促駕駛人
    依行車速限駕駛，是以科學儀器採證，應由主管機關在明顯
    處告示，用以提醒駕駛人依道路限速行駛，以期在駕駛人避
    免受罰之心理下，達到依行車速限駕駛進而維護行車安全之
    最大效益，尚非謂如有違反，駕駛人超速行駛之違規行為即
    應不罰，其理至明（臺灣高等法院臺中分院九十六年度交抗
    字第九一四號裁定意旨參照）。換言之，駕駛人在一般道路
    、高速公路或快速道路依照規定速限行駛之義務，並不因警
    察機關有無在裝設測速儀器前方道路之明顯處豎立明顯標示
    而有差別，駕駛人亦不能僅因其在通過裝有測速儀器之路段
    前，並未察覺任何明顯之告示牌或警告標誌，即可遽謂其無
    無須依限速行駛或得任意超速而免於受罰。況本件受處分人
    前揭違規事實，經執勤員警在臺八線九點五公里處以照相式
    雷達測速儀測得，而在臺八線九點五公里前一百公尺處，已
    放置機動式「前有測速照相」之限速告示牌，此有前揭函附
    現場照片四幀在卷，可資佐證。準此，本件執勤員警以雷射
    測速儀取締違規地點前方一百公尺處前，已放置「前有測速
    照相」告示牌，則警方依法逕行舉發，尚無違誤。
  (四)至受處分人以本件舉發通知單所載違規地點不夠精確、執勤
    員警該活動式警告標示較一般路邊固定式之警告標示為小且
    置於路旁較遠之地上致駕駛人不易發現、舉發機關之超速舉
    發寬限值不一等情為辯，惟如前述，道路駕駛人本有依限速
    行駛之義務，本件受處分人既有駕駛汽車超速之違規事實，
    原舉發機關以照相式雷射測速儀逕行採證舉發，即無違誤，
    雖舉發員警所豎立之活動限速告示牌有如受處分人所指之瑕
    疵，致未能符合道路交通管理處罰條例第七條之二第三項設
    立明顯標示以敦促汽車駕駛人減速慢行之立法意旨，然尚難
    僅以此等舉發機關執法之細節性、技術性瑕疵，而謂受處分
    人得以免責不罰。
  (五)綜上所述，本件受處分人既有超速違規之事實，自應予依法
    處罰，以維護交通安全，受處分人上開辯解均非可採。從而
    ，原處分機關援引上開規定，以受處分人違規超速裁處受處
    分人罰鍰一千六百元，並記違規點數一點，尚非無據。本件
    聲明異議為無理由，應予駁回。
五、據上論斷，應依道路交通管理處罰條例第八十七條第二項，
    道路交通案件處理辦法第十九條，裁定如主文。
中    華    民    國    98    年    2    月    16   日
                        交通法庭  法  官  陳如玲
上正本證明與原本無異。
如不服本裁定，應於送達後五日內，向本院提出抗告狀。
                                  書記官  童淑芬
中    華    民    國    98    年    2    月    16   日


司法院資訊處製作；財團法人民間司法改革基金會備份。
